臺灣高等法院臺中分院刑事判決　　　　 100年度上易字第43號
上　訴　人
即　被　告　蔡財富
上列上訴人因詐欺案件，不服臺灣臺中地方法院99年度易字第14
24號中華民國99年10月22日第一審判決（起訴案號：臺灣臺中地
方法院檢察署99年度偵字第6078號），提起上訴，本院判決如下
：
    主  文
上訴駁回。
    理  由
一、按依刑事訴訟法第三百五十條、第三百六十一條、第三百六
    十二條、第三百六十七條規定，不服地方法院之第一審判決
    而上訴者，須提出上訴書狀，並應敘述具體理由，為上訴必
    備之程式；其所提出之書狀未敘述上訴理由，或僅曾以言詞
    陳述上訴理由者，均應於上訴期間屆滿後二十日內補提理由
    書於第一審法院。第一審法院經形式審查，認逾期未補提上
    訴理由者，應定期間先命補正；逾期未補正者，為上訴不合
    法律上之程式，應以裁定駁回。倘已提出上訴理由，但所提
    非屬具體理由者，或已上訴但未提上訴理由，經審判長定期
    間補正仍未補正者，則應由第二審法院以上訴不合法律上之
    程式，判決駁回。而所謂具體理由，必係依據卷內既有訴訟
    資料或提出新事證，指摘或表明第一審判決有何採證認事、
    用法或量刑等足以影響判決本旨之不當或違法，而構成應予
    撤銷之具體事由，始克當之（例如：依憑證據法則具體指出
    所採證據何以不具證據能力，或依憑卷證資料，明確指出所
    為證據證明力之判斷如何違背經驗、論理法則）；倘僅泛言
    原判決認定事實錯誤、違背法令、量刑失之過重或輕縱，而
    未依上揭意旨指出具體事由，或形式上雖已指出具體事由，
    然該事由縱使屬實，亦不足以認為原判決有何不當或違法者
    （例如：對不具有調查必要性之證據，法院未依聲請調查亦
    未說明理由，或援用證據不當，但除去該證據仍應為同一事
    實之認定），皆難謂係具體理由，俾與第二審上訴制度旨在
    請求第二審法院撤銷、變更第一審不當或違法之判決，以實
    現個案救濟之立法目的相契合，並節制濫行上訴（最高法院
    九十七年度臺上字第八九二號刑事判決要旨參照）。
二、經查：本件上訴人即被告（下稱被告）蔡財富於民國九十九
    年十一月十一日向原審法院具狀提起上訴並敘明上訴理由，
    惟經核其所提出之上訴理由，僅陳述略稱：「本人認為此次
    判決的刑責實屬過重處分，因本人在此次的案件中，早已深
    有悔意，且本人也無前科紀錄，那為何在相同的案件中，本
    人所得知的判決書中，就屬我的刑責比相同的案件來得重多
    了，所以就此提出上訴，祺（祈）希獲得公平審判。」等語
    。
三、本院查：
  (一)被告因不服地方法院之第一審判決，而於九十九年十一月十
    一日具狀向原審法院提起上訴並敘明上訴理由，則依刑事訴
    訟法第三百六十一條第二項條文、立法修正理由及上開最高
    法院判決意旨，被告倘已提出上訴理由，但所提非屬具體理
    由者，則由第二審法院以上訴不合法律上之程式，以判決駁
    回之。至於上訴理由是否具體，係屬第二審法院審查範圍，
    則不在命補正之列（參見法院辦理刑事訴訟案件應行注意事
    項第一百六十二點），合先敘明。
  (二)經核上開被告所提之上訴理由，要非屬所謂之具體理由（即
    必須依據卷內既有訴訟資料或提出新事證，具體指摘或表明
    第一審判決有何採證認事、用法或量刑等足以影響判決本旨
    之不當或違法，而構成應予撤銷之具體事由，始克當之【例
    如：依憑證據法則具體指出所採證據何以不具證據能力，或
    依憑卷證資料，明確指出所為證據證明力之判斷如何違背經
    驗、論理法則】，最高法院九十七年度臺上字第八九二號判
    決意旨參見），而被告在原審歷次訊問、準備程序、審理時
    本即均為有罪之陳述，復表明無證據調查，承認犯罪，有原
    審九十九年五月四日訊問筆錄、同年五月十四日、同年八月
    二十日、同年八月二十六日準備程序筆錄及九十九年十月一
    日審判筆錄可稽。查被告係與同案被告蔡欽杰、李金玉、楊
    榮輝、蔡宜良等人共犯本案詐欺取財罪，同案被告蔡欽杰、
    楊榮輝、蔡宜良、李金玉等人均於原審審理期間，由檢察官
    聲請改行認罪協商程序，經原審法院分別判處有期徒刑三月
    、四月，如易科罰金，均以新臺幣一千元折算一日確定在案
    ，查同案被告李金玉、蔡欽杰、蔡宜良均係受被告之邀約而
    加入犯案，並由被告負責對外招募共犯、承租房屋、分配詐
    騙所得及與大陸地區人員聯絡詐欺事宜，已經被告於原審坦
    承在卷，足見本案確係被告主導一切犯案事宜，原審於量處
    被告刑度時並審酌「被告前未曾因故意犯罪受判刑之宣告，
    素行尚稱良好（詳本院卷內臺灣高等法院被告前案紀錄表）
    ，其為籌組詐騙集團迅速獲得不法所得以供花用之犯罪動機
    、目的，其於本案詐騙集團中，屬臺灣地區成員之負責人，
    負責與大陸地區集團成員聯繫、招募臺灣地區集團成員、統
    籌分配臺灣地區集團成員之犯罪所得、出資租屋等事務，其
    參與本案犯罪集團分工之程度顯然甚深，且位居主導之地位
    ，其籌組、主導本案犯罪集團之時間長達一個月，不法獲利
    非少，雖其犯罪手段尚稱平和，且於本院準備程序及審理時
    坦承犯行，然核其於本案詐騙集團中，屬主導地位，犯罪惡
    性顯較同案其餘被告為重，復審諸近年來，詐騙集團猖狂，
    雖屢經政令宣導及檢警嚴密查緝，仍無法遏止犯罪風氣，足
    見非施以相當之刑事處罰，無法收抑制、預防犯罪之功效，
    不宜輕縱，暨其智識程度及生活狀況等一切情狀，並參以檢
    察官具體求處有期徒刑一年以上之意見（詳本院卷第二六五
    頁）」，量處被告有期徒刑一年，已審酌刑法第五十七條各
    款所列事項，並說明被告判刑較其餘同案被告為重之原因，
    所為論述與經驗法則、論理法則並不相違背，並符合社會公
    平正義。況且「刑之量定係事實審法院得予自由裁量之事項
    ，若其未有逾越法定刑之範圍，且亦非明顯違背正義者，即
    不得遽指為違法。」「在同一犯罪事實與情節，如別無其他
    加重或減輕之原因，下級審法院量定之刑，亦無過重或失輕
    之不當情形，則上級審法院對下級審法院之職權行使，原則
    上應予尊重。」此經最高法院迭著有七十六年度臺上字第四
    九八四號、八十五年度臺上字第二四四六號等判決要旨可資
    參照。原審於審酌被告上開情狀後，於詐欺罪之法定刑度（
    五年以下有期徒刑、拘役或科或併科一千元以下罰金）內量
    處被告有期徒刑一年，並無失之過重之情事。被告上訴意旨
    僅泛言其無前科紀錄，也已坦承犯行，量刑過重云云，指摘
    原判決量刑不當，乃就原審業已詳為交代之事實再為重複爭
    執，並未提出新事證足以證明原審量刑不當，反再為上開形
    式上爭執，尚非提起上訴之具體理由。
  (三)揆諸上開最高法院判決意旨，及依「程序優先於實體」之刑
    事訴訟法原則，本件上訴自不合法定上訴程式，應予駁回，
    並不經言詞辯論為之。
據上論斷，應依刑事訴訟法第三百六十七條前段、第三百七十二
條，判決如主文。
中    華    民    國   100    年    1     月    6     日
            刑事第九庭  審判長法  官  江  德  千
                              法  官  莊  深  淵
                              法  官  賴  妙  雲
以上正本證明與原本無異。
不得上訴。
                              書記官  陳  三  軫
中    華    民    國   100    年    1     月    6     日